【裁判字號】    97,交抗,1197
【裁判日期】    971014
【裁判案由】    聲明異議
【裁判全文】
臺灣高等法院臺中分院刑事裁定        97年度交抗字第1197號
抗告人  即
原處分機關  交通部公路總局台中區監理所彰化監理站
            址設：彰化縣花壇鄉.
代  表  人  高東寶  址同上
受  處分人  甲○○
上列抗告人因受處分人聲明異議案件，不服臺灣彰化地方法院中
華民國97年9月15日所為裁定（97年度交聲字第1186號），提起
抗告，本院裁定如下：
    主  文
抗告駁回。
    理  由
一、本件抗告意旨略以：(一)按考領各類駕駛資格及駕照得適用駕
    駛之車種等規定，道路交通安全規則第60、61及62條分別定
    有明文，現行採機車駕駛執照、汽車駕駛執照各一照管理原
    則，不僅不會造成民眾不便，歷年來亦無阻礙，車主及駕駛
    人之權利亦相對受保障，酒駕違規行為吊扣駕照之目的並非
    僅為處罰違反道路交通管理事件之行為人而已，尚有以暫時
    禁止行為人於道路上駕駛，以免其短期內再犯之用意，實不
    得因違規駕駛領有最高級汽車駕照資格，即有多次駕駛汽車
    之機會。(二)吊扣汽車駕駛執照之裁處，係以違規時駕駛資格
    之照類作為處罰立基，且道路交通管理處罰條例第35條亦有
    規定吊扣其駕駛執照之裁處依據，而非道路交通管理處罰條
    例第68條規定。另針對新修正道路交通管理處罰條例第68條
    條文，刪除吊扣部分，因僅係為符合汽、機車各採一照管理
    制度，避免造成處罰機關執行實務上窒礙難行。本件受處分
    人違規時所駕駛自用一般小貨車之資格憑證，係基於其所持
    之普通大貨車駕駛執照，並非無照駕駛，抗告人依道路交通
    管理處罰條例第35條第1項規定吊扣駕駛執照12個月，僅係
    依汽、機車駕駛執照分別管理原則作為裁處，應無不當，為
    此請求廢棄原裁定，另為適法裁定云云。
二、本院查：
  (一)94年12月14日修正前之道路交通管理處罰條例第68條規定：
    「汽車駕駛人，因違反本條例及道路交通安全規則之規定，
    受『吊扣或吊銷』駕駛執照處分時，吊扣或吊銷其持有各級
    車類之駕駛執照」。其立法意旨，在於違規行為對道路交通
    秩序之維持及道路交通安全已生較大之影響，故規定吊扣或
    吊銷其持有各級車類之駕駛執照，以限制其繼續駕車行駛道
    路之權利，其係屬駕駛行為之限制，並不因所持駕駛執照種
    類不同而有所差異。
  (二)然上開條文業於94年12月14日修正為：「汽車駕駛人，因違
    反本條例及道路交通安全規則之規定，受『吊銷』駕駛執照
    處分時，吊銷其持有各級車類之駕駛執照」，該新修正條文
    ，經總統於94年12月14日以華總一義字第09400199321號令
    修正公布，並經行政院於95年2月27日以院臺交字第0950082
    898號令發布定95年3月1日起施行。此一條文修正之原因乃
    係舊法將違法或違規駕駛人所持有各級車類之駕駛執照一併
    吊扣或吊銷失之苛酷，影響人民工作及生活甚鉅，故依修正
    後道路交通管理處罰條例第68條之規定，受吊扣駕駛執照處
    分時，不再吊扣其持有各級車類之駕駛執照，僅於受吊銷駕
    駛執照處分時，始吊銷其持有各級車類之駕駛執照，而限縮
    原條文之適用範圍，即受吊扣駕駛執照處分即不在本條規定
    適用之列。是依上開規定受吊銷駕照處分者，仍維持吊銷其
    持有各級車類之駕駛執照，至於受吊扣駕照處分者，則僅吊
    扣其違法或違規當時所駕駛車輛之駕駛執照，不再吊扣其持
    有各級車類之駕駛執照，其理甚明。
  (三)經查，本件受處分人違規行為係發生於97年9月2日，是其自
    應適用修正後之道路交通管理處罰條例第68條規定。又受處
    分人違規時係駕駛自用小貨車，並非駕駛大貨車，此有違反
    道路交通管理事件通知單、裁決書各一份在卷可稽，依前揭
    規定，抗告人應僅限制受處分人駕駛自用一般小型車之權利
    ，即吊扣其小型車駕駛執照，始符依法行政原則，原審已論
    述詳實。抗告人未考量前開修法意旨，仍以道路交通管理處
    罰條例第35條規定，認應剝奪受處分人汽車駕駛用路權云云
    ，已不當擴張解釋限制人民權利之法律，與依法行政原則有
    違，是本件應僅吊扣小型車之駕駛執照，以避免過度影響人
    民之工作及生活，始符合修法本旨。至於上開道路交通安全
    規則對於汽車駕駛執照之管理，採取一照原則，固然導致越
    級駕駛人違規酒駕時，受有執行上無法吊扣較低等級駕照之
    利益，然此關於駕駛執照管理所衍生之問題，宜由修法解決
    ，尚不得擴張解釋，於駕駛人無較低等級車類駕駛執照可供
    吊扣時，即率爾代以吊扣其所領有之較高等級車類駕駛執照
    。原裁定以本件受處分人之異議為有理由，撤銷原處分關於
    吊扣駕駛執照12個月部分，並就該撤銷部分改諭知「甲○○
    自用一般小貨車駕駛人駕駛汽車，經測定酒精濃度超過規定
    標準，吊扣小型車駕駛執照拾貳個月。」之處罰，經核並無
    違誤，抗告人之抗告並無理由，應予駁回。
三、據上論結，應依道路交通案件處理辦法第26條，刑事訴訟法
    第412條，裁定如主文。
中    華    民    國    97    年    10    月    14    日
            刑事刑十一庭  審判長法  官  陳  朱  貴
                                法  官  何  志  通
                                法  官  郭  同  奇
上列正本證明與原本無異。
不得再抗告。
                                書記官  康  孝  慈
中    華    民    國    97    年    10    月    14    日


司法院資訊處製作；財團法人民間司法改革基金會備份。
